臺灣臺中地方法院交通事件事裁定　　　 96年度交聲字第979號
原處分機關　交通部公路總局臺中區監理所臺中市監理站
受處分人　　甲○○
即異議人
上列受處分人因違反道路交通管理處罰條例案件，對於交通部公
路總局臺中區監理所臺中市監理站於民國96年9 月4 日所為之裁
決（裁監稽違字第裁61－GD0000000 號裁決書）聲明異議，本院
裁定如下：
    主  文
原處分關於吊扣駕駛執照十二個月部分撤銷。
前項撤銷部分，不罰。
    理  由
一、原處分意旨略以：異議人即受處分人甲○○於民國96年8 月
    1 日17時10分許，騎乘車號XP3 －380 號重型機車，行經臺
    中市○○路與成功路口，因有「(一)汽車駕駛人酒精濃度超過
    規定標準（0.55MG/L）、(二)領有大貨車駕駛執照駕駛重型機
    器腳踏車」等違規，遭臺中市警察局第一分局大誠分駐所員
    警依違反道路交通管理處罰條例第35條第1 項第1 款及第22
    條第1 項第4 款規定舉發。受處分人於96年8 月31日函寄聲
    明異議狀，並於96年9 月4 日委由廖松欣至站代為簽收該所
    96年9 月4 日裁監稽違字第裁61－GD0000000 號裁決書（經
    核駕籍資料，(一)部分裁罰新臺幣31,500元，並吊扣汽車駕駛
    執照12個月、(二)部分裁罰1,800 元）等語。
二、異議意旨則以：異議人即受處分人係針對吊扣汽車駕駛執照
    1 年之部分不服。受處分人持有汽車駕駛執照，無機車駕駛
    執照，原處分機關爰引交通部交路89字第008861號函釋，認
    為已領有汽車駕駛執照之機車駕駛人而未領有機車駕駛執照
    ，其既駕駛機車有道路交通管理處罰條例第35條之行為者，
    當依該條例規定，處以罰鍰及吊扣（銷）汽車駕駛執照處分
    ；惟道路交通管理處罰條例第68條修正後，吊扣處分不連坐
    ，受處分人係違規駕駛機車，自不得吊扣汽車駕駛執照等語
    。
三、經查：
  (一)按飲酒後，其吐氣所含酒精濃度超過每公升0.25毫克以上者
    ，不得駕車；又汽車駕駛人，駕駛汽車經測試檢定，有酒精
    濃度超過規定標準者，處15,000元以上60,000元以下罰鍰，
    並當場移置保管其車輛及吊扣其駕駛執照1 年，道路交通安
    全規則第114 條第2 款及道路交通管理處罰條例第35條第1
    項第1 款分別定有明文；次按道路交通管理處罰條例所規定
    之汽車，係指在道路上不依軌道或電力架線而以原動機行駛
    之車輛，包括機器腳踏車在內，此為道路交通安全規則第2
    條第1 項第1 款所明定。
  (二)按94年12月14日修正前之同條例第68條固明定：「汽車駕駛
    人，因違反本條例及道路交通安全規則之規定，受吊扣或吊
    銷駕駛執照處分時，吊扣或吊銷其持有各級車類之駕駛執照
    」，惟此條文業經修正為：「汽車駕駛人，因違反本條例及
    道路交通安全規則之規定，受吊銷駕駛執照處分時，吊銷其
    持有各級車類之駕駛執照」，此一條文修正之原因乃係舊法
    將違法或違規駕駛人所持有各級車類之駕駛執照一併吊扣或
    吊銷失之苛酷，影響人民工作及生活甚鉅，故依修正後道路
    交通管理處罰條例第68條之規定，受吊扣駕駛執照處分時，
    不再吊扣其持有各級車類之駕駛執照，僅於受吊銷駕駛執照
    處分時，始吊銷其持有各級車類之駕駛執照，而限縮原條文
    之適用範圍，此新修正條文，業經總統於94年12月14日以華
    總一義字第09400199321 號令修正公布，並經行政院於95年
    2 月27日以院臺交字第0950082898號令發布定95年3 月1 日
    起施行。本件受處分人於96年8 月1 日違規時，上開新修正
    之道路交通管理處罰條例第68條業已生效施行，自應適用修
    正後之規定。
  (三)查本件受處分人於上揭時、地，持普通大貨車駕駛執照，駕
    駛重型機器腳踏車，經檢測酒精濃度超過規定標準之違規事
    實，為受處分人所不爭執，復有臺中市警察局舉發違反道路
    交通管理事件通知單、交通部公路總局臺中區監理所臺中市
    監理站違反道路交通管理事件裁決書等資料附卷可考，其前
    開違規行為固堪以認定。惟查，受處分人所領有者係大貨車
    駕駛執照，並未領有重型機車駕駛執照，核此有卷附駕照基
    本資料可稽，是以受處分人並無重型機車駕駛執照可供執行
    吊扣處分，而依修正後道路交通管理處罰條例第68條規定，
    受吊扣駕駛執照處分時，已不得再吊扣受處分人所持有各級
    車類之駕駛執照，已如前述，原處分不察，未就吊扣駕駛執
    照12個月裁罰部分明確記載應吊扣駕駛執照之種類，復誤認
    該處分及於受處分人所持有各級車類之駕駛執照，而執行吊
    扣受處分人所持有之大貨車駕駛執照，即非合法，應認本件
    異議為有理由，原處分關於吊扣駕駛執照12個月部分應予撤
    銷，並就該撤銷部分諭知受處分人不罰（按：本應諭知吊扣
    重型機車駕駛執照十二個月，惟因事實上不能執行，其結果
    與不罰無異，乃逕諭知不罰），以資適法。
據上論斷，應依道路交通管理處罰條例第87條第2 項，道路交通
案件處理辦法第20條，裁定如主文。
中　　華　　民　　國　　96　　年　　11　　月　　26　　日
                  刑事第一庭    法  官  楊萬益
上正本證明與原本無異。
如不服本裁定應於送達後五日內向本院提出抗告狀。
                                書記官  薛淑玲
中　　華　　民　　國　　96　　年　　11　　月　　26　　日
